【裁判字號】    96,訴,1803
【裁判日期】    970321
【裁判案由】    偽造文書等
【裁判全文】
臺灣臺北地方法院刑事判決              96年度訴字第1803號
公 訴 人  臺灣臺北地方法院檢察署檢察官
被    告  乙○○
上列被告因偽造文書等案件，經檢察官提起公訴（96年度偵字第
427號），本院判決如下：
    主  文
乙○○無罪。
    理  由
一、公訴意旨略以：被告乙○○於民國94年12月28日凌晨1 時許
    ，在臺北縣新店市○○路○段83號之1，見甲○○所有之7559
    －DX號自用小客車停放於該處，竟意圖為自己不法之所有，
    侵入該自用小客車內，徒手竊取甲○○之身分證、臺北市民
    防人員識別證、重型機車及小型車駕駛執照、汽車行車執照
    後，又於95年7月14日下午4時30分許，駕駛6A－6631號自用
    小客車，至蔡承志所任職位於臺北新店市○○路○段319號「
    華城加油站」，另意圖為自己不法之所有，以前開竊取而來
    之甲○○小型車駕駛執照，冒充係甲○○本人，而欲以該駕
    駛執照抵放於加油站，嗣之後繳清油價後領回，使蔡承志陷
    於錯誤而為乙○○加入新臺幣（下同）500 元之汽油，又於
    95年7 月18日，至臺灣大哥大股份有限公司新店中正店內，
    持前開竊取而來甲○○之重型機車駕駛執照，冒充甲○○本
    人，進而偽造行動通信網路業務服務申請書，持向該店申請
    行動電話門號使用而行使之，使臺灣大哥大股份有限公司陷
    於錯誤而核發000000 0000門號之SIM卡與被告，足以生損害
    於甲○○及電信業者對於門號管理之正確性。因認被告乙○
    ○涉犯刑法第320條第1項竊盜罪嫌、第339條第1項詐欺罪嫌
    、第21 6條、第210條之行使偽造私文書罪。
二、按犯罪事實應依證據認定之，無證據不得認定其犯罪事實；
    又不能證明被告犯罪者，應諭知無罪之判決，刑事訴訟法第
    154條第2項、第301條第1項分別定有明文。次按刑事訴訟法
    上所謂認定犯罪事實之證據，係指足以認定被告確有犯罪行
    為之積極證據而言，該項證據自須適合於被告犯罪事實之認
    定，始得採為斷罪資料。且認定不利於被告之事實，須依積
    極證據，苟積極證據不足為不利於被告事實之認定時，即應
    為有利於被告之認定，更不必有何有利之證據。如未能發現
    相當證據，或證據不足以證明，自不能以推測或擬制之方法
    ，以為裁判之基礎。又刑事訴訟上證明之資料，無論其為直
    接或間接證據，均須達於通常一般之人均不致有所懷疑，而
    得確信其為真實之程度，始得據為有罪之認定，若其關於被
    告是否犯罪之證明未能達此程度，而有合理性懷疑之存在，
    致使無從形成有罪之確信，即不得遽為不利被告之認定，此
    分別有最高法院29年上字第3105號、30年上字第816號、40
    年臺上字第86號、76年臺上字第4986號判例可資參照。
三、公訴人認被告乙○○涉犯上開罪名，無非以被害人甲○○之
    指訴、證人蔡承志之證述、被害人甲○○失竊之小型車駕駛
    執照、報案三聯單、補發上開證件之影本、臺灣大哥大0000
    000000號行動電話門號申請書等，為其論據。
四、訊據被告固承認案發時上開6A－6631號自用小客車為其所有
    ，惟堅決否認有何竊盜、詐欺或行使偽造私文書等犯行，並
    辯稱：伊將上開自用小客車抵押給地下錢莊，伊不知道何人
    開去加油站加油，而且0000000000行動電話門號非伊申請等
    語。
五、經查：
（一）按被告以外之人於審判外之言詞或書面陳述，除法律有規
      定者外，不得作為證據，刑事訴訟法第159條第1項定有明
      文。次按被告以外之人於偵查中向檢察官所為之陳述，除
      顯有不可信之情況者外，得為證據；被告以外之人於審判
      外之陳述，雖不符前4 條之規定，而經當事人於審判程序
      同意做為證據，法院審酌該言詞陳述或書面陳述作成時之
      情況，認為適當者，亦得為證據。當事人、代理人或辯護
      人於法院調查證據時，知有刑事訴訟法第159條第1項不得
      為證據之情形，而未於言詞辯論終結前聲明異議者，視為
      有前項之同意，同法第159條之1第2項、第159條之5亦規
      定甚明。經查，證人甲○○與蔡承志於警、偵詢時之證述
      ，雖均屬審判外之陳述，然當事人於本院審理時對上開證
      人之警、偵詢筆錄之證據能力並未爭執，本院審酌前開證
      人於警、偵詢中之供述，係於案發之初立即製作，對案發
      情況之記憶當甚為清晰，不致發生一般傳聞證據中證人記
      憶瑕疵之風險，足認前揭證人於警、偵詢中之供述，適為
      本案之證據，合先敘明。
（二）被告雖不否認6A－6631號自用小客車為其所有，且有車籍
      資料附卷可證（見偵查卷第17頁），惟證人即被害人甲○
      ○於警詢及偵查中之供述：「（問本件報案紀錄為何？）
      答：我是到新店分局報案的，但沒有做筆錄也沒有報案三
      聯單，我回到住所木新派出所報案，但是三聯單不見了，
      我記得是94年12月28日在臺北縣新店市○○路○段83號之
      1，那是我的店，我車子停在店旁邊，我28日凌晨1點多要
      回家時，我發現我的車子門沒關好，但是沒有被破壞，我
      開到碧潭橋要拿香菸，才發現我扶手製物箱內的皮夾不見
      ，裡面有行照、駕照、身分證、民防證、現金兩萬元及名
      片不見了，這些我全部都有領新的。」、「（問：你於何
      時？何地？遭何人冒用做何事？）答：於95年7 月14日有
      一名男子持我的駕照至新店市○○路○段319號華城加油站
      加油，加完油該男子跟加油站員稱他未帶錢，將我的駕照
      先押在該處，他回家拿錢再去換回，另臺灣大哥大亦有寄
      催繳單至我住處，經我詢問該公司後，該公司稱於95年7
      月18日有一男子持我的證件至該公司所屬之通訊行申請，
      當時該男子並留下他的帳單地址及一支聯絡電話.... 」
      等語詳實（見偵查卷第8、9、64、65頁），另參以證人蔡
      承志於警詢及偵查中就加油經過則係證稱：「（問：手持
      甲○○自小客車駕照抵押加油的過程為何？）答：我不確
      定是不是我幫他加的，但是來加油的人沒帶錢，因為每一
      台車來加油我們都會輸入車號來記載他加油的紀錄，以方
      便查明他是否有油錢未繳，本件應該是沒帶錢，所以他先
      押證件。」「（問：你若再次見到該加油未付款之人，你
      是否能當場指認？）答：我無法指認。」等語（見偵查卷
      第10頁至第12頁、第66頁）。
（三）綜上證人之證詞以及附卷之被害人甲○○失竊之小型車駕
      駛執照、報案二聯單、補發上開證件之影本（見偵查卷第
      86頁、第76頁、第77頁）、臺灣大哥大行動通信網路業務
      服務申請書（見偵查卷第49頁、第50頁）等證據，均僅能
      認定被害人甲○○置於7559－DX號自用小客車內之前開證
      件，於94年12月28日凌晨1時許，在臺北縣新店市○○路○
      段83號之1前遭竊，又於95年7 月14日下午4時30分許，遭
      人冒名並以前開遭竊之駕駛執照抵押加油站方式，欠款加
      入500元汽油於6A－6631 號自用小客車隨即離去，以及於
      95年7 月18日某時，再次遭人冒名、偽造行動通信網路業
      務服務申請書並持前遭竊之開重型機車駕駛執照，申辦00
      00000000號手機門號之SIM 卡等事實，固屬實在，然上開
      各項證據均不足以證明此等犯行係被告所為，即無法遽採
      為不利於被告不利之認定。
（四）又前揭時間於前開加油站之現場錄影畫面，均超過保存期
      限而已消滅，公訴人亦無其他證據提出，且衡情日常生活
      均會發生使用借貸、租賃、質押、留置、擔保關係等因素
      ，得知汽車駕駛之人與所有權人未必同一之概念，要難僅
      憑車牌號碼6A－6631號之自用小客車為被告所有，即遽認
      被告有竊取被害人甲○○證件，或冒被害人名義並持被害
      人小型車駕駛執照抵押加油費用之犯行；另申辦前開門號
      之現場錄影畫面亦不存在，無可查證，再觀之臺灣大哥大
      門號0000000000申租人資料暨最近6個月之通聯紀錄，該
      門號發話收話之基地台位置以臺北縣三重市及高雄市為主
      ，至於被告住居所地之臺北市○○區○○街一帶均未曾顯
      示於上，與被告生活活動範圍不相吻合，此有門號000000
      0000之手機通聯紀錄在卷可憑（偵查卷第118頁至第142頁
      ），足認被告並未實際使用該手機門號；況且，臺灣大哥
      大行動通信網路業務服務申請書（見偵查卷第49頁、第50
      頁）上所載帳單地址之臺北市○○區○○街18號房屋以及
      00-00000000聯絡電話分別為王裕隆及林文智自用，均與
      被告無涉，是無從以被告係6A－6631號自用小客車汽車所
      有權人，逕自連結作為被告有前揭冒名申辦及偽造文書之
      不利認定。
六、綜上所述，本件公訴人所提證據均不足以證明被告有何竊盜
    、偽造文書及詐欺犯行，此外，本院復查無其他積極證據足
    資證明被告確有公訴意旨所指犯行，本件既不能證明被告犯
    罪，揆諸前揭法條規定及判例意旨說明，應諭知被告無罪。
據上論斷，應依刑事訴訟法第301條第1項，判決如主文。
本案經檢察官郭瑜芳到庭執行職務。
中    華    民    國      97    年    3   月   21     日
                      刑事第二庭審判長法  官  劉煌基
                                      法  官  賴淑美
                                      法  官  葉力旗
上正本證明與原本無異。
如不服本判決，應於判決送達後10日內向本院提出上訴狀（應抄
附繕本）。告訴人或被害人如對於本判決不服者，應具備理由請
求檢察官上訴，其上訴期間之計算係以檢察官收受判決正本之日
期為準。
                                      書記官  周小玲
中    華    民    國    97    年    3     月    25    日


司法院資訊處製作；財團法人民間司法改革基金會備份。
